台灣台北地方法院民事判決　　　　　　　　　　　　　九十二年度家訴字第七八號
　　原　　　告　甲○○
　　　　　　　　丙○○
　　　　　　　　丁○○
　　共　　　同
　　訴訟代理人　彭火炎律師
　　　　　　　　張玉琳律師
　　被　　　告　乙○○
當事人間請求確認繼承權存在等事件，本院於民國九十二年十二月三十日言詞辯論終
結，判決如下：
    主      文
確認被告乙○○（女、大陸人民、
（男、民國二十四年二月二十三日生、
籍設台北縣新店市○○路○段一六五巷二弄一號五樓、民國九十二年三月二十三日死
亡）之遺產繼承權不存在。
確認原告甲○○（女、民國三十五年一月二日生、
○七三號）對被繼承人姜釬欽之遺產有繼承權存在。
訴訟費應由被告負擔。
    事實及理由
一、原告起訴主張原告甲○○與被繼承人姜釬欽（男、民國二十四年二月二十三日生
    、
    六五巷二弄一號五樓、民國九十二年三月二十三日死亡）於民國五十八年間結婚
　　，育有二子即原告丙○○、姜益賢，原告甲○○與被繼承人姜釬欽曾於民國六十
    九年十一月五日離婚，嗣又於民國七十三年在美國新澤西州結婚，因原告甲○○
    長期住在加拿大，且與被繼承人姜釬欽年紀均已大，不應有何問題，故原告甲○○出境後未在台灣戶政機關再辦理
    國綠卡，老家在台灣，經常往返美國、台灣二地，嗣被繼承人姜釬欽病逝，原告
    甲○○為其辦理喪葬除戶事宜時，竟發現被繼承人姜釬欽之
    承人姜釬欽於民國八十七年十二月二十四日與被告乙○○（女、大陸人民、
    一九六四年一月十八日生）結婚，因原告甲○○仍為被繼承人姜釬欽之配偶，被
    繼承人姜釬欽與被告乙○○之婚姻因重婚而依民法第九百八十五條第一項、第九
    百八十八條第一項第二款規定無效，為此訴請確認被告乙○○對被繼承人姜釬欽
    之遺產繼承權不存在，原告甲○○對被繼承人姜釬欽之遺產有繼承權存在等語。
二、被告則以被繼承人姜釬欽與伊交往時即稱早與原告甲○○離婚，且原告甲○○已
    死亡，並持單身證明與伊結婚，伊不相信原告甲○○與被繼承人姜釬欽在美國另
    行結婚乙事，原告甲○○所持美國結婚證書係偽造，伊為被繼承人姜釬欽之合法
    配偶，對被繼承人姜釬欽之遺產有繼承權等語，資為抗辯。
三、原告主張其與被繼承人姜釬欽前曾結婚，並育有二子即原告丙○○、丁○○，雖
    於民國六十九年十一月五日離婚，惟又於民國七十三年八月十日在美國新澤西州
    結婚，惟被繼承人姜釬欽於民國八十七年十二月二十四日另與被告乙○○結婚之
    事實，業據其提出被繼承人姜釬欽除戶謄本、原告丙○○、丁○○除戶謄本、原
    告甲○○與被繼承人姜釬欽在美國結婚之結婚證書、結婚牌照（英文版）及中譯
    本、被繼承人姜釬欽
    原告甲○○
    人姜釬欽生前無婚姻關係、上開結婚證書係偽造及原告甲○○已死亡外，餘皆不
    爭執，惟經本院當庭審核上開結婚證書原本（已發還原告）背面蓋有我國外交部
    駐紐約台北經濟文化辦事處認證之戳章外，並貼有我國駐外館處公證專用之印花
    ，該結婚證書記載原告與被繼承人姜釬欽於
    拉默絲區大堂結婚，並經註冊人利利銀根士頓於
    簽名，且有被繼承人姜釬欽之美國錄卡首頁及經外交部於民國七十三年五月三日
    核發效期至
    第三百五十六條規定，上開結婚證書及結婚牌照既經駐在美國之中華民國紐約台
    北經濟文化辦事處證明者，推定為真正，且原告甲○○於民國九十二年二月二十
    三日入境後，即於同年三月十八日辦理遷入登記
    信原告之主張為真正，被告上開所辯，自不足採。
四、按婚姻成立之要件，依各該當事人之本國法。但結婚之方式依當事人一方之本國
    法，或依舉行地法者，亦為有效。涉外民事法律適用法第十一條第一項定有明文
    。本件原告甲○○與被繼承人姜釬欽於民國七十三年八月十日在美國新澤西州結
    婚之事實，已如前述，因被繼承人姜釬欽除擁有我國國籍外，亦擁有美國國籍，
    且其與原告甲○○結婚之舉行地在美國，依美國新澤西州法律，該結婚之方式有
    效，且經註冊登記，有上開結婚證書及結婚牌照等件在卷足憑，而我國民法第九
    百八十二條關於結婚方式之有效與否，亦不以依
    以原告甲○○與被繼承人姜釬欽於民國七十三年八月十日之結婚為有效，並不因
    原告甲○○或被繼承人姜釬欽未依
五、復按夫妻之一方為台灣地區人民，一方為大陸地區人民者，其結婚或離婚之效力
    ，依台灣地區之法律，台灣地區與大陸地區人民關係條例第五十三條定有明文。
    本件被繼承人姜釬欽係中華民國國民，為台灣地區人民，被告乙○○為大陸地區
    人民，是則被繼承人姜釬欽與被告乙○○間結婚之效力，自應適用中華民國法律
    定之。次按有配偶者，不得重婚，違反者，結婚無效，此觀我國民法第九百八十
    五條第一項、第九百八十八條第一項第二款規定自明。本件被繼承人姜釬欽與原
    告甲○○於民國七十三年八月十日在美國新澤西州之結婚為有效，已如前述，而
    被繼承人姜釬欽在其與原告甲○○婚姻關係存續期間之民國八十七年十二月二十
    四日另與被告乙○○在大陸結婚，有中華人民共和國衡陽市人民政府結婚登記證
    、中華人民共和國湖南省衡陽市公證處結婚公證書、被繼承人姜釬欽除戶謄本等
    件附卷可稽，依上開規定，被繼承人姜釬欽與被告乙○○間之結婚，因被繼承人
    姜釬欽違反有配偶者不得重婚之規定，被繼承人姜釬欽與被告乙○○之結婚無效
    。
六、次按直系血親卑親屬為除配偶以外之第一順序遺產繼承人，而配偶有相互繼承遺
    產之權，其與被繼承人直系血親卑親屬同為繼承時，其應繼分與他繼承人平均，
    此為民法第一千一百三十八條第一款、第一千一百四十四條第一款所明定。本件
    原告甲○○為被繼承人姜釬欽之配偶，原告丙○○、丁○○為被繼承人姜釬欽之
    子，依上開規定，原告甲○○、丙○○、丁○○均為被繼承人姜釬欽遺產繼承人
    ，至被告乙○○雖經
    人姜釬欽之結婚無效，既經認定，則被告乙○○非被繼承人姜釬欽之合法配偶，
    自非被繼承人姜釬欽之遺產繼承人。
七、末按確認法律關係之訴，非原告有即受確認判決　之法律上利益者，不得提起之
    ；確認證書真偽或為法律關係基礎事實存否之訴，亦同。前項確認法律關係基礎
    事實存否之訴，以原告不能提起他訴訟者為限。民事訴訟法第二百四十七條亦定
    有明文。本件被告乙○○與被繼承人姜釬欽之結婚無效，已如前述，惟
    被告乙○○為被繼承人姜釬欽之配偶，且被告乙○○已具狀向本院就被繼承人姜
    釬欽之遺產聲明繼承，經本院以九十二年度聲繼字第四二號受理在案，則原告甲○○在法律上為被繼承人姜釬欽配偶，任原告甲○○、丙○○、丁○○均享有被
    繼承人姜釬欽遺產繼承權之地位即因被告乙○○以
    配偶及對被繼承人姜釬欽之遺產聲明繼承，並否認原告甲○○為被繼承人姜釬欽
    之合法配偶等情而有受侵害之危險，是原告訴請確認被告乙○○對被繼承人姜釬
    欽之遺產繼承權不存在，原告甲○○對被繼承人姜釬欽之遺產有繼承權存在，均
    有即受確認判決之法律上利益，核與上開規定相符，自屬有據。
八、從而，原告依民事訴訟法第二百四十七條規定訴請確認被告乙○○對被繼承人姜
    釬欽之遺產繼承權不存在，原告甲○○對被繼承人姜釬欽之遺產有繼承權存在，
    均為有理由，應予准許。
九、結論：本件原告之訴為有理由，並依民事訴訟法第七十八條，判決如主文。
中　　　華　　　民　　　國　　九十三　　年　　　一　　　月　　　六　　　日
                                    家事庭法  官    張競文
右正本係照原本作成。
如對本判決上訴，須於判決送達後二十日之不變期間內，向本院提出上訴狀
中　　　華　　　民　　　國　　九十三　　年　　　一　　　月　　　六　　　日
                                          書記官    曾秋月
